【裁判字號】    99,訴,1823
【裁判日期】    990716
【裁判案由】    毒品危害防制條例
【裁判全文】
臺灣板橋地方法院刑事判決            99年度訴字第1823號
公  訴  人  臺灣板橋地方法院檢察署檢察官
被      告  甲○○
上列被告因違反毒品危害防制條例案件，經檢察官提起公訴（九
十九年度毒偵字第三八三九號），被告就被訴事實為有罪陳述，
本院改行簡式審判程序審理，判決如下：
    主  文
甲○○施用第一級毒品，累犯，處有期徒刑捌月，扣案之第一級
毒品海洛因（驗餘淨重零點肆肆公克），沒收銷燬之。
    事  實
一、甲○○前於民國八十八年間，因施用毒品案件，經本院以八
    十八年度毒聲字第六八五四號裁定送觀察、勒戒後，認無繼
    續施用毒品之傾向，由臺灣板橋地方法院檢察署檢察官以八
    十九年度毒偵緝字第五十一、五十二號為不起訴處分確定；
    再於八十九年間，因施用毒品案件，經本院以八十九年度毒
    聲字第三三二二號裁定送觀察、勒戒後，認無繼續施用毒品
    之傾向，由臺灣板橋地方法院檢察署檢察官以八十九年度毒
    偵緝字第一一四一號為不起訴處分確定；復於九十二年間，
    因施用毒品案件，經臺灣板橋地方法院檢察署檢察官聲請強
    制戒治並起訴，強制戒治部分，由本院以九十二年度毒聲字
    第二二六○號裁定令入戒治處所施以強制戒治，嗣於九十三
    年一月十二日因法律修正報結，起訴部分，則經本院以九十
    二年度訴字第一八九一號判決判處有期徒刑十月、八月，應
    執行有期徒刑一年二月確定；再於八十八年間，因販賣毒品
    案件，經本院以八十八年度少訴字第八十五號判決判處有期
    徒刑三年，並予緩刑五年，緩刑期內交付保護管束，於八十
    九年一月二十四日確定，嗣於上開緩刑期間內，因上述施用
    毒品案件，經撤銷緩刑之宣告；又於九十三年間因施用毒品
    案件，經本院以九十三年度訴字第一七一○號判決判處有期
    徒刑一年；另於九十四年間因偽證案件，經本院以九十四年
    度訴字第一八八五號判決判處有期徒刑五月，嗣經減為二月
    又十五日確定，於九十七年四月二十八日縮短刑期假釋出監
    並付保護管束，甫於九十八年六月二十四日保護管束期滿執
    行完畢。詎仍不知悔改，復基於施用第一級毒品海洛因之犯
    意，於九十九年四月二十九日上午十一時許，在臺北縣新莊
    市○○街一五三巷十四號一樓住處，以將海洛因加入香菸，
    再點燃香菸吸食之方式，施用海洛因一次；嗣為警於同年月
    日下午一時三十五分許，在臺北縣新莊市○○街十七號前為
    警查獲，並扣得海洛因一包（驗餘淨重○．四四三公克）。
二、案經臺北縣政府警察局新莊分局移送臺灣板橋地方法院檢察
    署檢察官偵查起訴，本院改行簡式審判程序審理。
    理  由
一、訊據被告甲○○對於在上揭時、地施用海洛因命之犯行坦承
    不諱。被告為警查獲後所採之尿液，分別以ＥＩＡ酵素免疫
    分析法初驗、ＧＣ／ＭＳ氣相層析質譜儀法確認複驗後呈安
    鴉片類之陽性反應，此有卷附九十九年四月三十日臺灣檢驗
    科技股份有限公司濫用藥物尿液檢驗報告書一紙（見偵卷第
    五十三頁）足稽，扣案之白色粉末一包，經鑑定結果，內含
    海洛因成份，毒品計驗餘淨重○．四四三公克，此有卷附交
    通部民用航空局航空醫務中心九十九年五月十七日航藥鑑字
    第0993203 號毒品鑑定書一紙可查（見偵卷第五十二頁），
    。按依毒品危害防制條例就施用毒品者，祇於「初犯」及「
    五年後再犯」二種情形，有其追訴條件之限制，即須於初犯
    經觀察、勒戒或強制戒治釋放後，五年內均無施用毒品之行
    為，始能認其前所實施之觀察、勒戒或強制戒治已足遮斷毒
    癮，而得於五年後再犯時，再予適用初犯之規定，重行觀察
    、勒戒等程序。倘五年內已經再犯，被依法追訴處罰，縱其
    第三次（或第三次以上）施用毒品之時間在初犯釋放五年以
    後，即與「五年後再犯」之情形有別，且因已於「五年內再
    犯」，顯見其再犯率甚高，原實施觀察、勒戒或強制戒治，
    已無法收其實效，而無五年戒斷期之存在，自無再經觀察、
    勒戒及強制戒治之必要，應得逕行追訴處罰，此有最高法院
    九十五年度台上字第一○七一號判決足資參照。查被告前於
    八十八年間，因施用毒品案件，經本院以八十八年度毒聲字
    第六八五四號裁定送觀察、勒戒後，認無繼續施用毒品之傾
    向，由臺灣板橋地方法院檢察署檢察官以八十九年度毒偵緝
    字第五十一、五十二號為不起訴處分確定；再於八十九年間
    ，因施用毒品案件，經本院以八十九年度毒聲字第三三二二
    號裁定送觀察、勒戒後，認無繼續施用毒品之傾向，由臺灣
    板橋地方法院檢察署檢察官以八十九年度毒偵緝字第一一四
    一號為不起訴處分確定；復於九十二年間，因施用毒品案件
    ，經臺灣板橋地方法院檢察署檢察官聲請強制戒治並起訴，
    強制戒治部分，由本院以九十二年度毒聲字第二二六○號裁
    定令入戒治處所施以強制戒治，嗣於九十三年一月十二日因
    法律修正報結，起訴部分，則經本院以九十二年度訴字第一
    八九一號判決判處有期徒刑十月、八月，應執行有期徒刑一
    年二月確定，此有臺灣高等法院被告前案紀錄表及在監在押
    全國紀錄表附卷可按。被告本次再犯施用毒品犯行，依上揭
    最高法院判決意旨，顯非五年後再犯，自合於毒品危害防制
    條例第二十三條第二項之起訴條件。被告出於自由意志之自
    白與事實相符，事證明確，犯行洵堪認定，應依法論科。
二、被告於上揭觀察勒戒執行完畢釋放後，五年內犯本件施用毒
    品之犯行，核其施用第一級毒品海洛因，所為係犯毒品危害
    防制條例第十條第一項之施用第一級毒品罪。其施用前後非
    法持有海洛因之行為，為施用毒品之當然手段，應為施用毒
    品之行為所吸收，均不另論罪。被告曾有事實欄所載前科執
    行紀錄，最近一次徒刑執畢日期係九十八年六月二十四日，
    此有上開被告前案紀錄表一份在卷可考，被告於五年以內，
    故意再犯本件最重本刑為有期徒刑以上之罪，應依刑法第四
    十七條第一項之規定，論以累犯，並加重其刑。爰審酌被告
    屢次施用毒品而不思悔改，品行不端，意志力薄弱，其施用
    毒品經觀察勒戒後，仍無法斷絕施用毒品惡習，若非將其處
    以較長之刑期，與社會上毒品來源隔離，使其能深自反省，
    斷絕與毒品之接觸，不足以改正施用毒品惡習，並懲所犯及
    被告犯罪後對於施用毒品之犯行，已經坦承，態度良好等一
    切情狀，量處如主文所示之刑，以資懲儆。末查，扣案施用
    所餘之海洛因（驗餘淨重○．四四三公克），為查獲之毒品
    ，不問屬於犯人與否，應依毒品危害防制條例第十八條第一
    項前段之規定，沒收銷燬之。
據上論斷，應依刑事訴訟法第二百七十三條之一第一項、第二百
九十九條第一項前段，毒品危害防制條例第十條第一項、第十八
條第一項前段，刑法第十一條前段、第四十七條第一項，判決如
主文。
本案經檢察官黃怡華到庭執行職務
中    華    民    國    99    年    7     月    16    日
                    臺灣板橋地方法院刑事第十六庭
                                法  官  王綽光
以上正本證明與原本無異。
如不服本判決，應於判決送達後10日內敘明上訴理由，向本院提
出上訴狀 (應附繕本) ，上訴於臺灣高等法院。其未敘述上訴理
由者，應於上訴期間屆滿後20日內向本院補提理由書「切勿逕送
上級法院」。
                                書記官  許清秋
中    華    民    國    99    年    7     月    20    日
附錄本案論罪科刑法條全文：
毒品危害防制條例第10條
施用第一級毒品者，處 6 月以上 5 年以下有期徒刑。
施用第二級毒品者，處 3 年以下有期徒刑。

司法院資訊處製作；財團法人民間司法改革基金會備份。
